臺灣高等法院臺南分院刑事判決　　　　　九十一年度交上易字第四八二號　　　Ｇ
　　　上　訴　人　臺灣臺南地方法院檢察署檢察官
　　　被　　　告　甲　○　○
右上訴人因被告過失傷害等案件，不服臺灣臺南地方法院九十一年度交易字第四二號
中華民國九十一年三月四日第一審判決（起訴案號：臺灣臺南地方法院檢察署九十年
度偵字第一四六七八號），提起上訴，本院判決如左：
      主      文
原判決撤銷。
甲○○服用酒類，不能安全駕駛動力交通工具而駕駛，處有期徒刑月，如易科罰金
，以佰元折算壹日；又因過失傷害人，處有期徒刑肆月，如易科罰金，以參佰元折
算壹日；應執行有期徒刑陸月，如易科罰金，以佰元折算壹日。
      事      實
一、甲○○於民國（下同）九十年五月三十一日下午十八時許，在台南縣官田鄉某海
    產店內，飲用酒類（臺灣啤酒二瓶）後，已達不能安全駕駛動力交通工具之程度
    ，理應注意飲酒後，吐氣所含酒精濃度超過每公升０‧二五毫克以上者，將為酒
    力所困，辨識力、注意力、反應力均不如常，依規定不得駕車，竟仍於同日下午
    十九時三十分許，駕駛車牌號碼Ｎ七－五七一一號自用小客車，沿台南縣永康市
    ○○街往仁愛街，由北往南方向行駛，途經台南縣永康市○○街台糖永康糖廠前
    未劃分向線之道路時，本應注意汽車行駛時，駕駛人應注意車前狀況，並隨時採
    取必要之安全措施，及汽車除行駛於單行道或指定行駛於左側車道外，在未劃標
    線之道路，應靠右行駛，但遇有特殊情況必須行駛左側道路時，除應減速慢行外
    ，並應注意前方來車及行人之規定，而依當時天氣晴朗、雖為夜間無照明設備，
    然有車燈可供照明、柏油路面乾燥，雖有坑洞但無障礙物之影響等情形以觀，客
    觀上並無不能注意之情事，竟疏未注意車前狀況，並以時速八十公里之速度行駛
    在限速四十公里之前揭未劃分向線之道路上，又未靠右行駛，而貿然向左行駛欲
    超越前方車輛之際，因而其左側車頭與丙○○所騎乘，後附載乙○○，沿前開路
    段對向駛來之車號ＶＧＴ－八九七號輕型機車車頭左正面對撞，致丙○○、乙○○人車倒地，丙○○因之受有「左側脛骨開放性骨折，術後合併骨髓炎、左側跟
    腱斷裂等傷害，並可能留下左下肢運動障礙」；乙○○則受有「左股骨骨折、左
    脛骨近端骨折」等傷害。後經警據報處理測得其酒後吐氣酒精成分高達每公升零
    點五一毫克，確已達於不能安全駕駛車輛之程度。
二、案經丙○○、乙○○訴由台南縣警察局永康分局報請臺灣臺南地方法院檢察署檢
    察官偵查起訴。
      理      由
一、右揭事實，業據被告甲○○坦承不諱，核與告訴人丙○○、乙○○於警訊及原審
    偵審時指訴之情節相符，並有台南縣警察局永康分局製作之道路交通事故調查報
    告表、吐氣酒精濃度測試記錄表、奇美醫學中心九十年八月三十日、同年十月二
    日、同年十二月六日所出具之診斷證明書各一紙以及照片四張（警卷、偵查卷第
    九至十頁）在卷可稽，足見告訴人之指訴並非虛枉。按汽車行駛時，駕駛人應注
    意車前狀況，並隨時採取必要之安全措施；汽車除行駛於單行道或指定行駛於左
    側車道外，在未劃標線之道路，應靠右行駛。但遇有特殊情況必須行駛左側道路
    時，除應減速慢行外，並注意前方來車及行人，道路交通安全規則第九十四條第
    三項、第九十五條，分別定有明文。而本件被告係領取駕駛執照，亦有實際駕駛
    經驗之人，對於上開規定應自知甚稔，其駕駛前揭自小客車行駛於未分向之道路
    上，而案發當時天氣晴朗，雖為夜間無照明設備，然有車燈可供照明、柏油路面
    乾燥、雖有坑洞但無障礙物之影響等情形以觀，有前開道路交通事故調查報告表
    一紙附卷可考，據此判斷，被告客觀上並無不能注意之情事，竟疏於注意車前狀
    況，及未靠右行駛，縱有必要行駛於左側道路亦應減速慢行，注意前方來車及行
    人，卻貿然以時速八十公里之速度超速向左行駛欲超越前方車輛，致其左側車頭
    與告訴人丙○○所騎乘之輕型機車車頭左正面對撞，是被告之駕駛行為，顯有過
    失，應堪認定。又被告之上述過失駕車行為與告訴人等係因此次車禍而受有之上
    開傷害間，客觀上衡之，顯有相當因果關係，亦堪認定。故被告之事證明確，其
    過失傷害犯行堪予認定。
二、再按酒精使用後對人體之影響，除造成自主神經系統亢奮，與認知功能之暫時性
    缺損外，與駕駛能力有關者，為對於移動景物的追蹤能力、經強光照射後恢復視
    力，及監視四周的注意力等，而此三種能力在夜間駕車尤其重要，許多人飲酒後
    因沒有可自覺的生理反應，以致腦部功能已缺損而仍不自知照常開車，此乃許多
    酒後駕車造成意外事故之主因之一（台北醫學院附設醫院精神科蔡尚穎主任論文
    「酒精對人體生理與行為之影響」參照），亦為刑法修正增訂第一百八十五條之
    三之立法理由。次按，許多研究指出呼氣酒精濃度達每公升０．二五毫克以上或
    血液中酒精濃度達０．０五﹪（五０mg/dl）以上，將使其複雜技巧障礙、駕駛
    能力變壞肇事率比未飲酒時高二倍（參見司法院第四十五、第四十六期司法業務
    研究會研究專輯刑事法律專題研究（十七）第三０七頁，中央警察大學交通學系
    暨交通管理研究所蔡中志——對飲酒不能安全駕駛之執法研究）。再者，道路交
    通安全規則第一百十四條第二款規定，汽車駕駛人飲酒後吐氣所含酒精成份（即
    濃度）超過每公升０．二五毫克以上者，不得駕車，即是基於酒精對人體中樞神
    經系統有麻醉作用，為維護安全駕駛，而為之禁止規定。另刑法第一百八十五條
    之三所稱服用酒類或其他相類之物，不能安全駕駛動力交通工具之公共危險條款
    ，則屬抽像危險犯之規定，此種抽象危險犯係伴隨飲酒過量駕車之行為而當然成
    立。換言之，只需客觀上有此種行為出現，危險即視為存在，是否果真肇事，並
    不影響公共危險罪責之成立，然如確實因之駕車肇事，其刑責之明顯性，自更不
    待言。又參考德國、美國之認定標準，對於酒精濃度呼氣已達每公升０．五五毫
    克或血液濃度達０．一一％以上，肇事率為一般正常人之十倍，認為已達「不能
    安全駕駛」之標準；至於上揭數值以下之行為，如輔以其他客觀事實得作為「不
    能安全駕駛」之判斷，亦認為應依刑法第一百八十五條之三之規定移送法辦處以
    刑罰，此有法務部八十八年五月十八日法八八檢字第００一六六九號函可資參照
    。查被告於上述時、地，酒後駕車肇事之事實，除據其供認屬實外，被告駕車肇
    事後，經警測得其吐氣之酒精濃度尚達每公升０．五一毫克，亦有吐氣酒精濃度
    測試報告表一紙在卷可按，雖未超過法務部所定之每公升０．五五毫克之標準，
    參照右開說明可知，然被告即有駕駛汽車駛向對向車道撞及告訴人等之事實足認
    被告縱有優越之駕駛技巧可閃避道路之障礙，然有酒後駕駛能力降低之情形，而
    依前述道路交通安全規則之規定本不得駕車，被告竟無視上開規定，猶駕車外出
    ，嗣後並因酒後行車不穩及疏未注意車前狀況，致與告訴人發生對撞，足證被告
    當時之注意力已無法集中，飲酒後確已影響其判斷力及肢體協調能力，故被告駕
    車當時，業已達不能安全駕駛之程度至明。故被告之事證明確，其酒醉駕車犯行
    亦堪予認定。
三、核被告甲○○所為，係犯刑法第一百八十五條之三之酒醉駕車罪、第二百八十四
    條第一項前段之過失傷害罪。又被告所犯酒醉駕車肇事因而致人受傷，依法應負
    刑事責任，故應依道路交通管理處罰條例第八十六條第一項之規定，加重其刑。
    又被告一傷害行為侵害告訴人二人之身體法益，應依刑法第五十五條之規定論以
    想像競合犯。而被告所犯前述二罪間，構成要件不同，行為互殊，應依刑法第五
    十一條之規定予分論併罰之。
四、原審認被告之罪證明確，因予論罪科刑，固非無見。惟本件車禍之發生係因被告
    酒醉駕車行駛於未劃分向線之道路，既未靠右行駛，在速限四十公里之道路上以
    時速八十公里之速度行駛，又未注意行駛於左側道路應減速慢行應注意車前狀況
    ，而致本件車禍之發生，惟原判決漏未認定被告於警訊自承超速之過失一節，即
    有未合。是公訴人上訴意旨指摘原判決量刑過輕，非無理由，且原判決既有上述
    可議之處，即無可維持，自應由本院將原判決予以撤銷改判。審酌被告之品行、
    智識程度、所生之危害，告訴人等傷勢之輕重、其過失程度，肇事後經警當場測
    得之吐氣酒精濃度，仍達每公升零點五一毫克，事後未與告訴人等達成民事上和
    解，及犯後態度等一切情狀，分別改量處如主文第二項所示之刑，各諭知易科罰
    金以三百元折算一日。並定其應執行刑，諭知易科罰金以三百元折算一日。
據上論斷，應依刑事訴訟法第三百六十九條第一項前段、第三百六十四條、第二百九
十九條第一項前段，道路交通管理處罰條例第八十六條第一項，刑法第一百八十五條
之三、第二百八十四條第一項前段、第五十五條、第四十一條第一項前段、第五十一
條第五款，罰金罰鍰提高標準條例第一條前段、第二條，判決如主文。
本案經檢察官邱克斌到庭執行職務。
中    華    民    國      九十一      年      五      月      十四      日
                                  臺灣高等法院臺南分院刑事第五庭
                                      審判長法官  鄭    文    肅
                                            法官  黃    三    哲
                                            法官  王    浦    傑
右正本證明與原本無異。
不得上訴。
                                      法院書記官  蔡    振    豐
中    華    民    國      九十一      年      五      月     十六       日
附錄法條：
刑法第一百八十五條之三：
服用毒品、麻醉藥品、酒類或其他相類之物，不能安全駕駛動力交通工具而駕駛者，
處一年以下有期徒刑、拘役或三萬元以下罰金。
刑法第二百八十四條第一項：因過失傷害人者，處六月以下有期徒刑、拘役或五百元
                          以下罰金，致重傷者，處一年以下有期徒刑、拘役或五
                          百元以下罰金。
